【裁判字號】    97,易,511
【裁判日期】    970602
【裁判案由】    違反毒品危害防制條例
【裁判全文】
臺灣臺南地方法院刑事判決               97年度易字第511號
公  訴  人  臺灣臺南地方法院檢察署檢察官
被      告  乙○○
上列被告因違反毒品危害防制條例案件，經檢察官提起公訴（97
年度毒偵字第970 號），本院依簡式審判程序判決如下：
    主  文
乙○○施用第二級毒品，累犯，處有期徒刑伍月，如易科罰金，
以新臺幣壹仟元折算壹日。
    事  實
一、乙○○前於民國88年間因施用毒品案件，經臺灣臺南地方法
    院檢察署檢察官聲請本院以88年度毒聲字第138 號裁定送觀
    察、勒戒後，認有繼續施用毒品之傾向，再經臺灣臺南地方
    法院檢察署檢察官聲請本院以88年度毒聲字第810 號裁定送
    強制戒治，嗣經該署檢察官聲請本院以88年度毒聲字第2177
    號停止強制戒治，所餘期間付保護管束，於89年3 月2 日因
    保護管束期滿，未經撤銷，經臺灣臺南地方法院檢察署檢察
    官以89年度戒毒偵字第102 號為不起訴處分確定。嗣於92年
    間再因施用第一級、第二級毒品案件，除經臺灣臺南地方法
    院檢察署檢察官聲請本院以92年度毒聲字第1947號裁定送強
    制戒治外（嗣於93年3 月3 日因毒品危害防制條例修正而予
    以釋放），並提起公訴，經本院以92年度訴字第1219號刑事
    判決分別判處有期徒刑1 年、8 月，經定其應執行刑為1 年
    6 月確定；復於93年間再違反毒品危害防制條例、槍砲彈藥
    刀械管制條例等案件，經臺灣高等法院臺南分院以93年度上
    訴字第691 號刑事判決分別判處有期徒刑1 年4 月、1 年 2
    月及7 月，經定其應執行刑為有期徒刑2 年10月確定；又於
    93年間再因違反槍砲彈藥刀械管制條例案件，經本院以93年
    度訴字第1085號刑事判決判處有期徒刑8 月確定；嗣前開案
    件經本院依中華民國96年度罪犯減刑條例等相關規定，以96
    年度聲減字第81號裁定予以減刑並依法定其應執行刑為2 年
    5 月確定，於96年7 月16日執行完畢。
二、乙○○明知甲基安非他命因係毒品危害防制條例第2 條第 2
    項第2 款所明定之第二級毒品，不得施用、持有，竟基於施
    用施用第二級毒品甲基安非他命（起訴書載為安非他命，業
    經公訴檢察官於97年5 月19日準備程序期日當庭以言詞更正
    為甲基安非他命），於97年1 月24日13時40分許為警採尿回
    溯96小時內某時，在臺南縣佳里鎮某友人住處，以將甲基安
    非他命置於玻璃球內燒烤後，吸食所產生煙霧之方式，施用
    第二級毒品甲基安非他命1 次。嗣於97年1 月24日上午9 時
    40分許，為臺南縣警察局佳里分局員警執本院所核發之搜索
    票，前往臺南縣佳里鎮○○街136 巷11號友人陳俊男住處執
    行搜索時，適乙○○在場，經其同意採集尿液送往正修科技
    大學超微量研究科技中心學檢驗結果，確呈甲基安非他命陽
    性反應，而查悉前情。
三、案經臺南縣警察局佳里分局報請臺灣臺南地方法院檢察署檢
    察官偵查起訴。
    理  由
一、程序方面─
  (一)按除簡式審判程序、簡易程序及刑事訴訟法第376 條第1 款
    、第2 款所列之罪之案件外，第一審應行合議審判；另除被
    告所犯為死刑、無期徒刑、最輕本刑為3 年以上有期徒刑之
    罪或高等法院管轄第一審案件者外，於法院行準備程序進行
    中，被告先就被訴事實為有罪之陳述時，審判長得告知被告
    簡式審判程序之旨，並聽取當事人、代理人、辯護人及輔佐
    人之意見後，裁定進行簡式審判程序，刑事訴訟法第273 條
    之1 第1 項及第284 條之1 分別定有明文。本件被告乙○○
    所犯為毒品危害防制條例第10條第2 項施用第二級毒品罪，
    係屬最重本刑為3 年以下有期徒刑以外之罪，為刑事訴訟法
    第376 條第1 款所規定之案件，其於本院以獨任法官行準備
    程序中就被訴事實為有罪之陳述，經告知簡式審判程序之旨
    ，並聽取公訴人、被告之意見後，本院認為適宜進行簡式審
    判程序。
  (二)簡式審判程序之證據調查，不受刑事訴訟法第159 條第 1項
    、第161 條之 2、第161 條之 3、第163 條之 1及第164 條
    至第170 條規定之限制，亦為同法第273 條之2 所明文。是
    此，卷附相關證據，本院均可採為證據，先此敘明。
二、認定犯罪事實所憑證據及理由─
  (一)訊據被告乙○○對於上揭事實供認不諱，而被告為警所採集
    之尿液，經正修科技大學超微量研究科技中心以酵素免疫分
    析法（EIA ）為初步篩檢、氣相層析質譜儀法（GC／MS）為
    確認鑑定結果，確呈有第二級毒品甲基安非他命陽性反應，
    有臺南縣警察局佳里分局偵辦毒品危害防制條例案年籍對照
    表及尿液編號（警卷第10頁）及正修科技大學超微量研究科
    技中心檢驗報告（警卷第11頁）在卷可按。
  (二)按毒品危害防制條例於92年7 月9 日修正公布，自93年1 月
    9 日施行，其中第20條、第23條將施用毒品之刑事處遇程序
    ，區分為「初犯」及「5 年內再犯」、「5 年後再犯」。依
    其立法理由之說明，「初犯」經觀察、勒戒或強制戒治後，
    應為不起訴處分或不付審理之裁定；經觀察、勒戒或強制戒
    治執行完畢釋放後，「5 年內再犯」者，因其再犯率甚高，
    原實施之觀察、勒戒及強制戒治既已無法收其實效，爰依法
    追訴或裁定交付審理。至於經觀察、勒戒或強制戒治執行完
    畢釋放後，「5 年後再犯」者，前所實施之觀察、勒戒或強
    制戒治已足以遮斷其施用毒品之毒癮，為期自新及協助其斷
    除毒癮，仍適用「初犯」規定，先經觀察、勒戒或強制戒治
    之程序。從而依修正後之規定，僅限於「初犯」及「5 年後
    再犯」2 種情形，始應先經觀察、勒戒或強制戒治程序。倘
    被告於5 年內已再犯，經依法追訴處罰，縱其第3 次（或第
    3 次以上）再度施用毒品之時間，在初犯經觀察、勒戒或強
    制戒治執行完畢釋放5 年以後，已不合於「5 年後再犯」之
    規定，且因已於「5 年內再犯」，顯見其再犯率甚高，原實
    施觀察、勒戒或強制戒治，已無法收其實效，即應依該條例
    第10條處罰，有最高法院95年5 月9 日第7 次刑事庭會議決
    議可供參酌。被告雖前於88年間因施用毒品案件，經臺灣臺
    南地方法院檢察署檢察官聲請本院以88年度毒聲字第138 號
    裁定送觀察、勒戒後，認有繼續施用毒品之傾向，再經臺灣
    臺南地方法院檢察署檢察官聲請本院以88年度毒聲字第 810
    號裁定送強制戒治，嗣經檢察官聲請本院以88年度毒聲字第
    2177號停止強制戒治所餘期間付保護管束，於89年3 月2 日
    因保護管束期滿未經撤銷，經臺灣臺南地方法院檢察署檢察
    官以89年度戒毒偵字第102 號為不起訴處分確定。嗣於92年
    間再因施用第一級、第二級毒品案件，除經臺灣臺南地方法
    院檢察署檢察官聲請本院以92年度毒聲字第1947號裁定送強
    制戒治後（嗣於93年3 月3 日因毒品危害防制條例修正而予
    以釋放），有臺灣高等法院被告前案紀錄表在卷可參，距其
    本次施用毒品犯行之時間即89年3 月2 日雖已逾5 年，惟因
    其前於92年、93年間即再犯施用毒品案件，並經本院判處有
    期徒刑確定，業如事實欄載明前科紀錄，是揆諸上揭說明，
    其本次施用毒品犯行自應依法追訴處罰。
  (三)從而，本件事證明確，被告施用第二級毒品之犯行，事證明
    確，犯行均堪以認定，應予依法論科。
三、論罪科刑之理由─
  (一)查甲基安非他命係毒品危害防制條例第2 條第2 項第2 款所
    明定之第二級毒品，不得施用、持有。
  (二)核被告乙○○所為，係犯毒品危害防制條例第10條第2 項之
    施用第二級毒品罪。其施用第二級毒品甲基安非他命前後，
    持有第二級毒品甲基安非他命之低度行為，為其施用第二級
    毒品甲基安非他命之高度行為所吸收，不另論其持有第二級
    毒品罪。
  (三)被告有如上事實欄所述前科事實，有臺灣高等法院被告前案
    紀錄表1 份在卷可查，其受有期徒刑執行完畢後，5 年以內
    故意再犯本件有期徒刑以上之施用毒品罪，為累犯，應依刑
    法第47條第1 項規定加重其刑。
  (四)本院審酌被告曾因施用毒品案件，經裁定送勒戒處所觀察、
    勒戒及強制戒治，有上開刑案資料足參，仍未戒除毒癮，屢
    屢再犯施用毒品案件，顯見其無悔改之意，意志不堅，惟念
    其施用第二級毒品乃自戕一己之身體健康，尚未害及他人，
    犯罪後復坦承犯行，態度良好等一切情狀，量處如主文所示
    之刑，並諭知如主文所示之易科罰金折算標準。
四、適用之法律─
  (一)刑事訴訟法第299 條第1 項前段。
  (二)毒品危害防制條例第10條第1 項。
  (三)刑法第11條前段、第47條第1 項、第41條第1 項前段。
本案經檢察官甲○○到庭執行職務。
中    華    民    國    97    年    6     月    2     日
                      刑事第十三庭  法  官  張維君
以上正本證明與原本無異。
如不服本判決應於收受本判決後10日內向本院提出上訴書狀，並
應敘述具體理由。如未敘述上訴理由者，應於上訴期間屆滿後20
日內向本院補提理由書狀（均須按他造當事人之人數附繕本）「
切勿逕送上級法院」。
                                    書記官  黃傳鈞
中    華    民    國    97    年    6     月    4     日
附錄本案論罪科刑法條全文：
毒品危害防制條例第10條
施用第一級毒品者，處6 月以上5 年以下有期徒刑。
施用第二級毒品者，處3 年以下有期徒刑。


司法院資訊處製作；財團法人民間司法改革基金會備份。
